臺灣臺中地方法院刑事判決　　　　　　　94年度訴字第1252號
公　訴　人　臺灣臺中地方法院檢察署檢察官
被　　　告　甲○○
上列被告因常業詐欺等案件，經檢察官提起公訴（九十四年度偵
緝字第四四號），被告於準備程序中就被訴事實為有罪之陳述，
本院合議庭裁定由受命法官獨任進行簡式審判程序，本院判決
如下：
    主  文
甲○○動產擔保交易之債務人，意圖不法之利益，將標的物出質
，致生損害於債權人，處有期徒刑貳月，如易科罰金，以參佰元
折算壹日。又幫助共同意圖為自己不法之所有，以詐術使人將本
人之物交付，處有期徒刑參月，如易科罰金，以參佰元折算壹日
。應執行有期徒刑肆月，如易科罰金，以參佰元折算壹日。
    事  實
一、甲○○於民國於九十二年十月二十三日，以動產擔保交易附
    條件買賣之方式，向永久輪業有限公司（下簡稱永久公司）
    購買三陽牌Ｊ９２─３１５號重型機車一輛，為動產擔保交
    易之債務人，雙方約定總價款新臺幣（下同）七萬六千九百
    五十元，除自備款六千元外，其餘價款分十一期給付，每月
    一期，每月十日付款，每期應付款四千六百五十元，並約定
    機車存放地點為：台中縣清水鎮○○路一二０巷九弄二十六
    號，在價金未付清前，機車之所有權仍屬於出賣人所有，買
    受人僅得依約占有使用，不得任意遷移、出賣、出質、移轉
    或為其他處分。詎甲○○僅繳納六千元之自備款後，並未續
    繳任何一期款項，並意圖為自己不法之利益，於九十三年五
    月間，將上開重型機車典當出質於台中縣清水鎮之「正稱當
    舖」，得款二萬元供己花用，致生損害於債權人永久公司。
二、甲○○於可預見其交付自己之金融帳戶予他人使用，他人可
    能以該金融帳戶遂行財產上犯罪之目的，且取得他人存摺之
    目的，在於收取贓物及掩飾犯行不易遭人追查，竟不顧他人
    所可能遭害之危險，仍以縱若有人持以犯罪亦不違反其本意
    之幫助他人詐欺取財之不確定犯罪故意，於九十三年五月十
    三日後至九十三年七月十九日間之某日，在不詳地點，將其
    於九十三年五月十三日，在台中縣清水郵局所開設之000
    00000000000號帳戶之存摺、提款卡及密碼，提
    供予某不詳之成年人共組之詐騙集團成員。嗣該詐騙集團成
    員即意圖為自己不法之所有，於九十三年七月十九日上午十
    時許，以電話通知丙○○，佯稱其抽中聯科家電公司彩金三
    萬元美，並要求丙○○先匯稅金等語，致丙○○信以為真，
    於同日下午三時二十分許，前往台中縣草湖郵局匯款十八萬
    元至甲○○上開郵局帳戶；嗣再以加入會員等理由使丙○○
    再匯款十萬元及三十萬元至賴柏榮、張婉婷之銀行帳戶（賴
    柏榮、張婉婷所涉詐欺犯行，另行偵辦）。
三、案經永久公司提出告訴及由台中縣警察局清水分局報請臺灣
    臺中地方法院檢察署檢察官偵查起訴。
    理  由
甲、前揭犯罪事實欄一之事實，業據被告甲○○於本院簡式審判
    程序坦承不諱，且據告訴人永久公司之代理人洪信斌於偵審
    時指訴綦詳，並有動產擔保附條件買賣契約書、存證信函、
    電子公路監理網查詢單各一紙附卷可資佐證，是被告此部分
    之自白與事實相符，事證已明，被告此一犯行堪以認定。
乙、前揭犯罪事實欄二之事實，亦據被告於本院簡式審判程序供
    承不諱，核與被害人丙○○於警詢及偵審時指述情節相符，
    並有匯款單據、被告前揭清水郵局號帳戶之基本資料暨客戶
    歷史交易清單在卷可稽，且由上開交易清單之交易往來情形
    觀之，確與被害人丙○○匯入款項相合。按今日一般人至郵
    局或銀行開設帳戶並非難事，如非供犯罪之非法使用，衡諸
    常情，自無置自己名義帳戶不用，而取得他人帳戶使用之必
    要。且金融存款帳戶事關存戶個人財產權益之保障，其與存
    戶印鑑章結合，具高度專有性，除非本人或與本人親密關係
    者，難認有何理由可自由流通使用該存摺，一般人皆有妥為
    保管防阻他人任意使用之認識，縱因特殊情況偶有交付他人
    使用之需，亦必然深入瞭解用途後再行提供以使用，方符常
    情。而該等專有物品如落入不明人士手中，極易被利用為與
    財產有關之犯罪工具，此又係具備一般生活智識者皆能體察
    之常識；參以邇來詐欺者使用他人存摺作為指示被害人匯款
    工具之犯罪類型層出不窮，並廣經媒體披載，凡對社會動態
    尚非全然不予關注者均能知曉。本件被告甲○○係三十餘歲
    之成年人，心智已然成熟，亦具一般智識程度，對於上開各
    情，自有認識，竟仍將自己前開帳戶之存摺、提款卡及提款
    密碼，提供予他人使用，被告主觀上顯具有縱使該姓名不詳
    之成年人取得該存摺、提款卡後，持以作為詐欺取財之用，
    亦不違背其本意之不確定故意至明。然被告僅係單純提供前
    開郵局之帳戶存摺、提款卡及提款密碼，並未參與詐騙被害
    人財物之構成要件行為，是主觀上僅係基於幫助他人詐欺取
    財之意思，亦屬無疑。綜上所陳，被告此部分之自白亦與事
    實相符，堪予信採。事證明確，被告此一犯行，亦堪認定。
丙、（一）核被告甲○○就犯罪事實欄一之所為，係犯動產擔保
    交易法第三十八條之罪。（二）另犯罪事實欄二所示不詳之
    成年人共組之詐騙集團成員，共同基於意圖為自己不法所有
    之概括犯意，以上述方式，使被害人丙○○陷於錯誤，因而
    交付本人之財物，是上開不詳之成年人共組之詐騙集團成員
    所為，係犯刑法第三百三十九條第一項之詐欺取財罪，且彼
    此間有犯意聯絡及行為分擔，俱為共同正犯。而被告將其於
    上開郵局所開設上開帳戶交予詐騙集團成員，供渠等詐欺取
    財之用，係基於幫助他人詐欺取財之不確定故意，且所為係
    屬詐欺取財罪構成要件以外之行為。故核被告就事實欄二之
    所為，均係犯刑法第三十條第一項、第三百三十九條第一項
    之幫助共同詐欺取財罪，又被告就犯罪事實欄二之犯行，係
    幫助他人犯罪，係從犯，應依刑法第三十條第二項之規定，
    減輕其刑。被告所犯上開二罪間，犯意各別，行為互殊，應
    予分論併罰。爰審酌被告犯罪之動機、目的、手段及業已賠
    償告訴人永久公司二萬元；另其提供帳戶供犯罪使用，破壞
    犯罪查緝、社會治安及金融秩序及犯後已坦承犯行，態度尚
    稱良好等一切情狀，分別量處如主文所示之刑及定其應執行
    刑，並均諭知易科罰金之折算標準。
據上論斷，應依刑事訴訟法第二百七十三條之一第一項、第二百
九十九條第一項前段，動產擔保交易法第三十八條，刑法第十一
條前段、第三十條第一項、第二項、第三百三十九條第一項、第
五十一條第五款、第四十一條第一項前段，罰金罰鍰提高標準條
例第一條前段、第二條，判決如主文。
本案經檢察官乙○○到庭執行職務。
中　　華　　民　　國　　94　　年　　8　 　月　　 31 　日
                  刑事第九庭          法  官  曾 佩 琦
上正本證明與原本無異。
如不服本判決，應於送達後十日內向本院提出上訴狀（須附繕
本），上訴於臺灣高等法院臺中分院。
                                      書記官  賴 淵 瀛
中　　華　　民　　國　　94　　年　　8　 　月　　 31 　日
附錄本案論罪科刑法條：
【動產擔保交易法第三十八條】
  動產擔保交易之債務人，意圖不法之利益，將標的物遷移、出
  賣、出質、移轉、抵押或為其他處分，致生損害於債權人者，
  處三年以下有期徒刑、拘役或科或併科六千元以下之罰金。
【刑法第三百三十九條第一項】
  意圖為自己或第三人不法之所有，以詐術使人將本人或第三人
  之物交付者，處五年以下有期徒刑、拘役或科或併科一千元以
  下罰金。
